臺灣臺中地方法院刑事判決　　　　　　　99年度訴字第3328號
公　訴　人　臺灣臺中地方法院檢察署檢察官
被　　　告　蔡泓叡
選任辯護人　劉思顯律師
　　　　　　張究安律師
上列被告因違反毒品危害防制條例案件，經檢察官提起公訴（99
年度偵字第21763號），本院判決如下：
    主    文
蔡泓叡犯如附表所示之罪，各處如附表（宣告刑欄）所示之刑（
含主刑、從刑）。應執行有期徒刑肆年貳月。扣案之LG牌行動電
話（內含0000000000號行動電話門號SIM 卡1 枚）壹支沒收。未
扣案之販賣第三級毒品所得新臺幣陸仟伍佰元沒收，如全部或一
部不能沒收時，以其財產抵償之。
    犯 罪 事 實
一、蔡泓叡明知愷他命（Ketamine，俗稱k 他命）係毒品危害防
    制條例第2 條第2 項第3 款所規定之第三級毒品，不得非法
    販賣，竟各基於販賣毒品以營利之犯意，以其所有LG牌行動
    電話（搭配0000000000號行動電話門號）作為聯絡工具，先
    後於下列時間、地點，販賣第三級毒品愷他命：
(一)、唐聖鈞（綽號包子；未據檢察官提起公訴）基於幫助蔡泓叡
    販賣第三級毒品愷他命之犯意，於民國99年5 月25日16時47
    分，以其使用之0000000000行動電話與蔡泓叡所有之000000
    0000行動電話聯絡，告知曾俞維（綽號偉仔）欲向其購買愷
    他命，並將曾俞維所使用之0000000000行動電話號碼告知蔡
    泓叡，幫助蔡泓叡販賣第三級毒品予曾俞維施用，蔡泓叡隨
    即於同日17時7 分，以其所有0000000000號行動電話與曾俞
    維持用之0000000000號行動電話門號聯絡交易第三級毒品愷
    他命後，雙方於同日下午17時30分許，在臺中市○○路臺中
    高農附近之統一超商見面，蔡泓叡將重量不詳（未達純質淨
    重20公克）之第三級毒品愷他命1 包，以新臺幣（下同）20
    00元之代價，售予曾俞維施用，曾俞維則當場交付現金2000
    予蔡泓叡收受。
(二)、99年5 月27日16時9 分許，蔡泓叡以所有0000000000行動電
    話與曾俞維持用之0000000000號行動電話聯絡交易第三級毒
    品愷他命後，雙方於翌日15時許，在臺中市○○○○路春水
    堂茶藝館2 樓會面，蔡泓叡將重量不詳（未達純質淨重20公
    克）之第三級毒品愷他命1 包，以2000元之價格售予曾俞維
    施用，曾俞維則當場交付現金2000予蔡泓叡收受。
(三)、99年5 月28日18時44分許，唐聖鈞以其所持用之0000000000
    行動電話與蔡泓叡所有之0000000000行動電話聯絡，約定交
    易毒品愷他命後，蔡泓叡於同日23時許，至唐聖鈞位在臺中
    市○區○○○街住處附近見面，蔡泓叡將重量不詳（未達純
    質淨重20公克）之第三級毒品愷他命1 包，以500 元之代價
    格售予唐聖鈞，唐聖鈞則將500 元交予蔡泓叡收受。
(四)、99年5 月31日20時34分許，曾俞維以其持用之0000000000號
    行動電話與蔡泓叡所有之0000000000號行動電話聯絡，約定
    交易毒品愷他命後，雙方依約於同年6 月2 日16時許，在臺
    中市○○路臺中高農附近之統一超商旁會合，蔡泓叡將重量
    不詳（未達純質淨重20公克）之第三級毒品愷他命1 包，以
    2000元之價格售予曾俞維施用，曾俞維則當場交付現金2000
    予蔡泓叡收受。
二、嗣經憲兵司令部南投憲兵隊向本院聲請監聽唐聖鈞等人電話
    後，查悉上情，遂於99年9 月16日21時55分許，至蔡泓叡位
    在臺中市○○區○○路109 號住處搜索，當場扣得蔡泓叡所
    有供販賣第三級毒品使用之LG牌行動電話（內含0000000000
    號行動電話門號SIM 卡1 枚）及其所有非供販賣使用之Sony
    Eri csson 牌行動電話（內含0000000000號行動電話門號SI
    M 卡1 枚）各1 支。蔡泓叡於偵查及審判中均自白犯罪。
三、案經憲兵司令部南投憲兵隊及臺中市警察局第四分局報請臺
    灣臺中地方法院檢察署檢察官偵查起訴。
    理    由
壹、證據能力之說明：
一、按被告之自白，非出於強暴、脅迫、利誘、詐欺、疲勞訊問
    、違法羈押或其他不當方法，且與事實相符者，得為證據，
    刑事訴訟法第156 條第1 項定有明文。亦即被告之自白係出
    於自由意思，且與事實相符者，即有證據能力，反之，若係
    非法取供者，因其陳述非出於任意性，其所為之陳述即無證
    據能力。查依據被告於憲兵司令部南投憲兵隊所製作筆錄及
    偵訊筆錄之記載，司法警察與檢察官確有於各次訊問時，依
    法告知被告三項權利後，再就犯罪事實逐一訊問被告，並予
    被告充分之機會說明與解釋，且本院亦查無被告有何處在遭
    強暴、脅迫、利誘、詐欺、疲勞訊問、違法羈押或其他不當
    方法之狀態下而為自白之情事，或有何外部因素足資影響被
    告陳述之意思自由。綜上說明，被告於憲兵隊詢問時、偵訊
    、本院準備程序及審理程序所為之自白，均堪認出於自由意
    志，得採為本件判決之基礎。
二、本案係憲兵司令部南投憲兵隊針對證人唐聖鈞所有之000000
    0000號行動電話門號所實施之通訊監察，係檢察官依據通訊
    保障及監察法向本院聲請核發99年度聲監字第826 號通訊監
    察書予以實施監聽在案，業經本院調取該通訊監察案卷核閱
    無訛，並有通訊監察書影本附卷可憑（詳見本院98年度聲監
    續字第867 號卷第14至15頁），且核確實符合通訊保障及監
    察法之法定程序，是前揭通訊監察書許可之監察期間內，監
    聽所得並進而轉譯之譯文，符合通訊保障及監察法之法定程
    序，係屬合法取得之證據。且被告、辯護人、檢察官對於依
    上開通訊監察所得之譯文內容之真正並無爭執，甚且同意本
    院做為證據使用，並經本院審理時經合法調查，則此等通訊
    監察之譯文，自均具有證據能力。
三、卷附0000000000、0000000000行動電話門號申請使用人查詢
    資料，屬於電信公司從事登錄所轄行動電話申請資料之從事
    業務之人，本於業務上或通常業務過程所製作之電磁紀錄文
    書，再透過查詢列印為紙本，為從事業務之人於業務上或通
    常業務過程所須製作之紀錄文書，本院既查無有何顯有不可
    信之情況，依據刑事訴訟法第159 條之4 第2 款之規定，均
    應認有證據能力。至於0000000000、0000000000行動電話門
    號對外發話、受話之雙向通聯紀錄資料，係屬機械性紀錄特
    徵，亦即透過電信公司之基地台接收行動電話門號發話、受
    話之電磁紀錄而為之機械性紀錄資料，其現實透過該行動電
    話門號發話、受話之情形與電磁紀錄結果所顯示之雙向通聯
    紀錄，在內容上的一致性乃透過機械的正確性來加以保障，
    並不存在人對現實情形的知覺、記憶，在表現時經常可能發
    生的錯誤，故上述行動電話之雙向通聯紀錄則當屬非供述證
    據。且公訴人、被告及其辯護人對於該等書證之證據能力不
    僅未表示異議，或主張係執法人員違法取得，甚且同意本院
    做為證據使用，且本院查無不得作為證據之事由，復與本案
    待證事實具關聯性，依法自得作為證據，而均有證據能力。
四、搜索查扣之LG牌行動電話（內含0000000000號行動電話門號
    SIM 卡1 枚），係司法警察持本院核發之99年度聲搜字第32
    19號搜索票實施搜索而扣得（詳偵卷第19至25頁），並非供
    述證據，且公訴人、被告及辯護人對於該等物證之證據能力
    不僅未表示異議，或主張係執法人員違法取得，且本院查無
    不得作為證據之事由，復與本案待證事實具關聯性，依法自
    得作為證據，自有證據能力。
五、次按被告以外之人於審判外之陳述，雖不符前4 條（指刑事
    訴訟法第159 條之1 至第159 條之4 ）之規定，而經當事人
    於審判程序同意作為證據，法院審酌該言詞陳述或書面陳述
    作成之情況，認為適當者，亦得為證據。當事人、代理人或
    辯護人於法院調查證據時，知有第159 條第1 項不得為證據
    之情形，而未於言詞辯論終結前聲明異議，視為有前項之同
    意，刑事訴訟法第159 條之5 第1 項、第2 項亦有明文。經
    查，除前揭證據能力之說明，本案其餘經本院引用作為證據
    之被告以外之人於審判外之陳述（包含書面陳述），其餘屬
    傳聞證據部分，被告及辯護人於本院準備程序中均表示同意
    於本院審理時作為證據使用，復於本院審判期日均陳明捨棄
    詰問各該證人（見本院卷第100 頁），且迄於言詞辯論終結
    前亦未聲明異議。本院審酌上開證據資料製作時之情況，尚
    無違法不當及證明力明顯過低之瑕疵，亦認為以之作為證據
    應屬適當，故揆諸前開規定，爰依刑事訴訟法第159 條之5
    規定，認前揭證據資料均有證據能力。
貳、實體方面：
一、前揭犯罪事實，業據被告蔡泓叡於憲兵隊詢問時、偵訊、本
    院羈押訊問時、準備程序及審理時均坦承不諱（詳偵卷第9
    頁至13頁、第65至66頁、第93至94頁、本院99年度聲羈字第
    1096號卷第4 頁反面、本院卷第8 頁反面至第10頁、第86頁
    、第100 至第102 頁反面），核與證人唐聖鈞於警詢、99年
    11月2 日偵訊（詳偵卷第34頁、89至90頁）及99年12月28日
    本院準備程序時所證述（詳本院卷第84至85頁）及證人曾俞
    維於99年12月28日本院準備程序時（詳本院卷第86頁）所證
    述等情節相契合。此外，並有扣案被告所有供販賣第三級毒
    品愷他命使用之LG牌行動電話（內含0000000000號行動電話
    門號SIM 卡1 枚）1 支扣案可證，及卷附99年度聲監字第82
    6 號通訊監察書、通訊監察譯文、門號0000000000號及0000
    000000號行動電話申請使用人查詢資料與對外發話、受話之
    雙向通聯紀錄資料在卷（見偵卷第20至21頁、第27至32頁、
    第44至46頁、本院卷第20至28頁、第33至37頁）可憑。
二、按販賣毒品之所謂販賣行為，係行為人基於營利之目的，而
    販入或賣出毒品而言。販賣毒品者，其主觀上須有營利之意
    圖，且客觀上有販賣之行為，即足構成，至於實際上是否已
    經獲利，則非所問。即於有償讓與他人之初，係基於營利之
    意思，並著手實施，而因故無法高於購入之原價出售，最後
    不得不以原價或低於原價讓與他人時，仍屬販賣行為。必也
    始終無營利之意思，縱以原價或低於原價有償讓與他人，方
    難謂為販賣行為，而僅得以轉讓罪論處（最高法院93年度臺
    上字第165 號判決意旨參照）。而愷他命並無公定價格，係
    可任意分裝增減份量，且每次買賣之價格、數量，亦隨時依
    雙方之關係深淺、資力、需求量、對行情之認知、來源是否
    充裕、查緝是否嚴緊、購買者被查獲時供述購買對象之可能
    風險之評估等因素，而異其標準，機動調整，非可一概論之
    。從而販賣之利得，除非經行為人詳細供出各次所販賣之毒
    品之進價及售價，且數量俱臻明確外，實難察得其交易實情
    ，然販賣者從價差或量差中牟利，方式雖異，惟其販賣行為
    在意圖營利則屬同一。從而，舉凡有償交易，除足以反證其
    確係另基於某種非圖利本意之關係外，通常尚難因無法查悉
    其精確之販入價格，作為是否高價賣出之比較，諉以無營利
    之意思而阻卻販賣犯行之追訴。復衡以近年來毒品之濫用，
    危害國民健康與社會安定日益嚴重，治安機關對於販賣或施
    用毒品之犯罪行為，無不嚴加查緝，各傳播媒體對於政府大
    力掃毒之決心亦再三報導，已使毒品不易取得且物稀價昂。
    苟被告於販賣愷他命予證人曾俞維、唐聖鈞之過程中無利可
    圖，縱屬至愚，亦無甘冒被取締、移送法辦、判處重刑之危
    險，而平白從事上開愷他命交易之理。是其有從中賺取買賣
    價差牟利之意圖及事實，應屬合理認定。綜上所述，足徵被
    告人於偵查及審判之自白與事實相符，本件事證明確，是被
    告上開犯行，均堪以認定，應依法論科。
二、論罪科刑部分：
(一)、查愷他命係屬毒品危害防制條例第2 條第2 項第3 款規定列
    管之第三級毒品，未經許可不得販賣。核被告就前揭犯罪事
    實欄一(一)至(四)所載4 次販賣第三級毒品愷他命之行為，均係
    犯毒品危害防制條例第4 條第3 項之販賣第三級毒品罪。被
    告4 次販賣愷他命之犯行，犯意各別，行為互殊，應予分論
    併罰。
(二)、被告於憲兵隊詢問時、偵訊、本院羈押訊問時、準備程序及
    審理時均坦承不諱，而為認罪之表示，應依毒品危害防制條
    例第17條第2 項之規定，就其犯4 次販賣第三級毒品罪各減
    輕其刑。
(三)、雖起訴書記載：「被告供出其毒品上述為「子祥」之成年男
    子，交由本署繼續追查中…請予從輕量處適當之刑等語。惟
    按毒品危害防制條例第17條第1 項規定所稱「供出毒品來源
    ，因而查獲其他正犯或共犯者」，係指犯罪行為人供出毒品
    來源之對向性正犯，或與其具有共同正犯、共犯（教唆犯、
    幫助犯）關係之毒品由來之人的相關資料，諸如其前手或共
    同正犯、共犯之姓名、年籍、住居所或其他足資辨別之特徵
    等項，使調查或偵查犯罪之公務員得據以對之發動調查或偵
    查程序，並因此而確實查獲其人、其犯行者，始足該當。雖
    不以在偵查中供出為限，即審判中始供出者亦無不可，但犯
    罪行為人所自白或指認為毒品由來之人，如僅有綽號而難以
    確定其特徵，或已死亡或通緝等在客觀上實已無從使調查或
    偵查機關人員為有效地調查或偵查作為，或並未因此而確實
    查獲被指認人之犯行者，均與上開之規定不侔（最高法院99
    年度臺上字第2218號判決參照）。經查，被告於偵查中雖供
    稱本案毒品來源為「子祥」之人，惟被告並無法提供「子祥
    」之真實年籍姓名，且偵查機關迄今尚未有查獲該「子祥」
    之人等節，分別有臺灣臺中地方法院檢察署99年11月18日中
    檢輝篤99偵21763 字第146969號函及臺中市警察局第四分局
    99年11月19日中分四偵字第0990028511號函附卷可憑（見本
    院卷第68至70頁）。依前開說明，被告自無適用毒品危害防
    制條例第17條第1 項供出毒品來源因而查獲其他正犯或共犯
    規定之適用，併予敘明。
(四)、另按刑法第59條之酌量減輕其刑，必於犯罪之情狀，在客觀
    上足以引起一般人同情，認為即予宣告法定最低度刑期，猶
    嫌過重者，始有其適用（最高法院51年臺上字第899 號判例
    意旨參照）；而毒品戕害國人健康，且嚴重影響社會治安，
    故政府立法嚴禁販賣毒品，並以高度刑罰來遏止毒品氾濫之
    問題，被告係思慮成熟之成年人，絲毫未考慮毒品對社會、
    國人之不良影響，害人害己，使施用者成癮，陷入不可自拔
    之困境，甚至導至施用者發生家產敗盡，妻離子散之慘劇，
    對國人之身體健康及社會治安，所造成之潛在性危險至為嚴
    重，是被告所為前揭所述販賣愷他命之犯行，在客觀上並不
    足引起一般人同情，而無適用刑法第59條之餘地，併此說明
    。
(五)、爰審酌被告明知愷他命係屬戕害他人身心之毒品，竟無視國
    家杜絕毒品犯罪之禁令，鋌而走險販賣牟利，戕害國民身心
    健康，危害社會治安情節甚鉅，惡性非輕，再兼衡酌被告就
    本案各次販賣第三級毒品愷他命犯行犯後尚知醒悟、均坦承
    犯行之態度，販賣第三級毒品愷他命4 次，所得之金額合計
    僅6500元，犯罪情節尚與一般大毒梟販賣毒品之數量、金額
    甚鉅有別，暨被告之生活狀況、智識程度、犯罪之動機、目
    的、手段等一切情狀，分別量處如附表（宣告刑欄）所示之
    刑，並定其應執行之刑，以示懲儆。本院綜核前開量刑審酌
    之一切情狀，認為檢察官具體請求判處被告應執行有期徒刑
    5 年6 月，尚嫌過重，附此敘明。
(六)、沒收之諭知：
    按毒品危害防制條例第19條第1 項規定，犯販賣毒品罪者，
    其犯罪所得之財物均沒收之，係採義務沒收主義，故販賣毒
    品所得之對價，不問其中成本若干，利潤多少，均應全部諭
    知沒收，貫徹政府查禁煙毒之決心，以符立法本旨（最高法
    院91年度臺上字第2419號判決意旨參照）。復按毒品危害防
    制條例第19條第1 項規定性質上係沒收之補充規定。其屬於
    本條所定沒收之標的，如得以直接沒收者，判決主文僅宣告
    沒收即可，不生「追徵其價額」或「以其財產抵償之」問題
    ，須沒收之標的全部或一部不能沒收時，始生「追徵其價額
    」或「以其財產抵償之」選項問題。而「追徵其價額」或「
    以其財產抵償之」係屬兩種選項，分別係針對現行貨幣以外
    之其他財產與現行貨幣而言。所稱「追徵其價額」者，係指
    所沒收之物為金錢以外之其他財物而無法沒收時，因其實際
    價值不確定，應追徵其價額，使其繳納與原物相當之價額，
    並無以其財產抵償之問題。倘嗣後追徵其金錢價額，不得結
    果而須以其財產抵償者，要屬行政執行機關依強制執行之法
    律之執行問題，即無不能執行之情形，自毋庸諭知「或以其
    財產抵償之」。如不能沒收之沒收標的為金錢時，因價值確
    定，判決主文直接宣告「以其財產抵償之」即可，不發生追
    徵價額之問題（最高法院99年度第5 次刑事庭會議決議參照
    ）。被告各次販賣第三級毒品之所得【各如附表（販賣毒品
    所得欄）所示之金額，合計為6500元，均未據扣案】，應依
    同條例第19條第1 項規定沒收之，如全部或一部不能沒收時
    ，以其財產抵償之。查扣案之LG牌行動電話（內含00000000
    00號行動電話門號SIM 卡1 枚）1 支，為被告所有，且供被
    告聯絡販賣第三級毒品之用，業據被告陳明在卷，應依毒品
    危害防制條例第19條第1 項之規定，宣告沒收之。
(七)、另扣案之Sony Ericsson 牌行動電話（內含0000000000號行
    動電話門號SIM 卡1 枚）1 支，雖為被告所有，但被告並未
    以之為交易毒品之用，且非違禁物，依法自不得宣告沒收，
    併予敘明。
(八)、至於證人唐聖鈞涉嫌幫助被告販賣第三級毒品愷他命予證人
    曾俞維施用之犯行，因檢察官未對唐聖鈞提起公訴，本院依
    法自不得審理，應由檢察官另行偵辦，併此敘明。
據上論斷，應依刑事訴訟法第299 條第1 項前段，毒品危害防制
條例第4 條第3 項、第17條第2 項、第19條第1 項，刑法第11條
、第51條第5 款，判決如主文。
本案經檢察官林忠義到庭執行職務。
中    華    民    國   100    年    1     月    14    日
            刑事第十庭  審判長  法  官  張恩賜
                                法  官  廖慧如
                                法  官  楊萬益
以上正本證明與原本無異
如不服本判決應於收受判決後10日內向本院提出上訴書狀，並應
敘述具體理由；其未敘述上訴理由者，應於上訴期間屆滿後20日
內向本院補提理由書（均須按他造當事人之人數附繕本）「切勿
逕送上級法院」。
                                書記官  譚系媛
中    華    民    國   100    年    1     月    14    日
附錄本案論罪科刑法條全文：
毒品危害防制條例第4條
製造、運輸、販賣第一級毒品者，處死刑或無期徒刑；處無期徒
刑者，得併科新臺幣 2 千萬元以下罰金。
製造、運輸、販賣第二級毒品者，處無期徒刑或 7 年以上有期
徒刑，得併科新臺幣 1 千萬元以下罰金。
製造、運輸、販賣第三級毒品者，處 5 年以上有期徒刑，得併
科新臺幣 7 百萬元以下罰金。
製造、運輸、販賣第四級毒品者，處 3 年以上 10 年以下有期
徒刑，得併科新臺幣 3 百萬元以下罰金。
製造、運輸、販賣專供製造或施用毒品之器具者，處 1 年以上
7 年以下有期徒刑，得併科新臺幣 1 百萬元以下罰金。
前五項之未遂犯罰之。
 附表：
┌──┬───────┬──────┬─────────────────┐
│編號│  犯罪事實    │販賣毒品所得│       宣     告    刑            │
│    │              │（新臺幣）  │                                  │
├──┼───────┼──────┼─────────────────┤
│１  │即前揭犯罪事實│2000元      │蔡泓叡販賣第三級毒品，處有期徒刑貳│
│    │欄一、(一)之犯行│            │年捌月。扣案之LG牌行動電話（內含09│
│    │              │            │00000000號行動電話門號SIM 卡壹枚）│
│    │              │            │壹支沒收；未扣案之販賣第三級毒品所│
│    │              │            │得新臺幣貳仟元沒收，如全部或一部不│
│    │              │            │能沒收時，以其財產抵償之。        │
├──┼───────┼──────┼─────────────────┤
│２  │即前揭犯罪事實│2000元      │蔡泓叡販賣第三級毒品，處有期徒刑貳│
│    │欄一、(二)之犯行│            │年捌月。扣案之LG牌行動電話（內含09│
│    │              │            │00000000號行動電話門號SIM 卡壹枚）│
│    │              │            │壹支沒收；未扣案之販賣第三級毒品所│
│    │              │            │得新臺幣貳仟元沒收，如全部或一部不│
│    │              │            │能沒收時，以其財產抵償之。        │
├──┼───────┼──────┼─────────────────┤
│３  │即前揭犯罪事實│2000元      │蔡泓叡販賣第三級毒品，處有期徒刑貳│
│    │欄一、(三)之犯行│            │年捌月。扣案之LG牌行動電話（內含09│
│    │              │            │00000000號行動電話門號SIM 卡壹枚）│
│    │              │            │壹支沒收；未扣案之販賣第三級毒品所│
│    │              │            │得新臺幣貳仟元沒收，如全部或一部不│
│    │              │            │能沒收時，以其財產抵償之。        │
├──┼───────┼──────┼─────────────────┤
│４  │即前揭犯罪事實│500元       │蔡泓叡販賣第三級毒品，處有期徒刑貳│
│    │欄一、(四)之犯行│            │年柒月。扣案之LG牌行動電話（內含09│
│    │              │            │00000000號行動電話門號SIM 卡壹枚）│
│    │              │            │壹支沒收；未扣案之販賣第三級毒品所│
│    │              │            │得新臺幣伍佰元沒收，如全部或一部不│
│    │              │            │能沒收時，以其財產抵償之。        │
└──┴───────┴──────┴─────────────────┘